---
title: "Essai de mise en correlation des facteurs de feminicide "
subtitle: "Quels sont les facteurs pouvant influencer une potentielle évolution des féminicides dans chaque pays du monde ?"
author: |
  RIBAULT Chloé  
  EL BASRI Samy  
  BOUHADJAJ Naime  
  ARTHUR Bousquet
date: "`r Sys.Date()`"
output: 
  pdf_document:
    toc: true
    toc_depth: 3
    number_sections: true
    fig_caption: true
---
```{r setup, include=FALSE}
options(tinytex.tlmgr.path = NULL)
```

\newpage

# Déclaration de non plagiat

Nous déclarons que ce rapport est le fruit de notre seul travail, à part lorsque cela est explicitement indiqué.

Nous acceptons que la personne évaluant ce rapport puisse :
- Le reproduire et en fournir une copie à un autre membre de l'université ; et/ou
- En communiquer une copie à un service en ligne de détection de plagiat.

Nous certifions que nous avons lu et compris les règles ci-dessus.

# Chapitre 1 — Introduction

## Sujet

Notre projet s'inscrit dans l'étude des facteurs pouvant influencer une potentielle évolution des féminicides dans chaque pays du monde.

## Objectifs

- Comprendre les liens entre facteurs socio-économiques et le nombre de féminicides.
- Identifier les pays ou continents particulièrement concernés.
- Explorer des pistes d'amélioration ou de prévention.

# Chapitre 2 — Donnéesw

## Sources des données

Utilisation des jeux de données : `pays`, `feminicide` et `continent`, nettoyés et prétraités.

## Description des tables

- **Table `pays`** : données économiques et sociales par pays.
- **Table `feminicide`** : taux de féminicides pour 100 000 habitants par pays et par an.
- **Table `continent`** : continent d'appartenance et superficie.

## Prétraitement des données

- Remplacement des valeurs manquantes.
- Jointures sur `ID_Pays` et `Continent`.
- Focus sur l'année 2021.
- Attention : beaucoup de pays n'ont pas de données féminicides → **seulement des estimations possibles**.

# Chapitre 3 — Importation et Pré-traitement des données

```{r echo=FALSE , message=FALSE, warning=FALSE}
# Charger les bibliothèques nécessaires
library(dplyr)
library(ggplot2)
library(readr)
library(sf)
library(rnaturalearth)
library(rnaturalearthdata)

# Importation des fichiers CSV
pays <- read.csv("pays_from_sql.csv", sep = ";", header = TRUE)
feminicide <- read.csv("feminicide_from_sql.csv", sep = ";", header = TRUE)
continent <- read.csv("continent_from_sql.csv", sep = ",", header = TRUE)

# Afficher les premières lignes pour vérifier
head(pays)
head(feminicide)
head(continent)


# Vérifier la structure des données
str(pays)
str(feminicide)
str(continent)

# Conversion des variables numériques si besoin
pays$PIB_2014 <- as.numeric(pays$PIB_2014)
pays$PIB_2021 <- as.numeric(pays$PIB_2021)
pays$Population <- as.numeric(pays$Population)
pays$Chomage_2014 <- as.numeric(pays$Chomage_2014)
pays$Chomage_2021 <- as.numeric(pays$Chomage_2021)

feminicide$Nombre_feminicides <- as.numeric(feminicide$Nombre_feminicides)
feminicide$Year <- as.integer(feminicide$Year)

# Filtrer uniquement l'année 2021 pour feminicide
feminicide_2021 <- feminicide %>%
  filter(Year == 2021)

# Première jointure : pays + continent
pays_continent <- pays %>%
  inner_join(continent, by = "Continent")

# Ensuite feminicide 2021 + pays_continent
base_complete <- feminicide_2021 %>%
  inner_join(pays_continent, by = "ID_Pays")

# Vérification
head(base_complete)

# Combien de valeurs manquantes dans Nombre_feminicides ?
sum(is.na(base_complete$Nombre_feminicides))

# Combien de pays sans données sur les féminicides en 2021 ?
nrow(feminicide_2021) - nrow(base_complete)
```
Commentaire :
De nombreux pays n'ont pas de données sur les féminicides.
Par conséquent, notre analyse reposera sur les pays ayant des informations disponibles et ne permettra que des estimations globales.

# Chapitre 4 — Analyse exploratoire des données

## Statistiques descriptives générales

```{r}
# Résumé statistique des principales variables
summary(base_complete[, c("PIB_2021", "Population", "Chomage_2021", "Nombre_feminicides")])
```
Commentaire :
Nous observons de fortes disparités entre les pays concernant la population, le PIB ainsi que le taux de féminicides.

Répartition des féminicides par continent
```{r}

# Moyenne des féminicides par continent
feminicides_continent <- base_complete %>%
  group_by(Continent) %>%
  summarise(Moyenne_feminicides = mean(Nombre_feminicides, na.rm = TRUE)) %>%
  arrange(desc(Moyenne_feminicides))

# Affichage du tableau
feminicides_continent

# Graphique
ggplot(feminicides_continent, aes(x = reorder(Continent, -Moyenne_feminicides), y = Moyenne_feminicides)) +
  geom_bar(stat = "identity", fill = "skyblue") +
  labs(title = "Moyenne des féminicides pour 100 000 habitants par continent en 2021",
       x = "Continent",
       y = "Nombre de féminicides pour 100 000 habitants") +
  theme_minimal()
```
Commentaire :
On remarque que certains continents présentent des taux moyens de féminicides bien plus élevés que d'autres.

Distribution des taux de féminicides par pays
```{r}

# Histogramme des féminicides
ggplot(base_complete, aes(x = Nombre_feminicides)) +
  geom_histogram(binwidth = 0.5, fill = "lightcoral", color = "black") +
  labs(title = "Distribution des taux de féminicides par pays en 2021",
       x = "Nombre de féminicides pour 100 000 habitants",
       y = "Nombre de pays") +
  theme_minimal()
```
Commentaire :
La majorité des pays présentent un faible taux de féminicides, mais quelques pays affichent des taux très élevés.

Relation PIB et féminicides
```{r}

# Graphique PIB vs Nombre de féminicides
ggplot(base_complete, aes(x = PIB_2021, y = Nombre_feminicides)) +
  geom_point(color = "darkgreen") +
  geom_smooth(method = "lm", se = FALSE, color = "blue") +
  labs(title = "Relation entre PIB 2021 et taux de féminicides",
       x = "PIB 2021 (USD)",
       y = "Nombre de féminicides pour 100 000 habitants") +
  theme_minimal()
```
Commentaire :
Il n'existe pas de lien clair et direct entre le PIB d'un pays et son taux de féminicides, mais des tendances peuvent être observées.

```{r}
# Graphique Terreur politique vs Nombre de féminicides
ggplot(base_complete, aes(x = Terreur_politique, y = Nombre_feminicides)) +
  geom_point(color = "firebrick") +
  geom_smooth(method = "lm", se = FALSE, color = "black") +
  labs(title = "Relation entre terreur politique et taux de féminicides",
       x = "Indice de terreur politique",
       y = "Nombre de féminicides pour 100 000 habitants") +
  theme_minimal()
```
Commentaire :
Une tendance semble montrer que dans les pays où la terreur politique est élevée, les taux de féminicides ont tendance à être plus importants.
Toutefois, la corrélation n'est pas systématique et mérite d'être approfondie.

Relation entre accès aux armes et féminicides
```{r}
# Graphique Facilité d'accès aux armes vs Nombre de féminicides
ggplot(base_complete, aes(x = Facilite_acces_aux_armes, y = Nombre_feminicides)) +
  geom_point(color = "darkblue") +
  geom_smooth(method = "lm", se = FALSE, color = "red") +
  labs(title = "Relation entre facilité d'accès aux armes et taux de féminicides",
       x = "Score d'accès aux armes",
       y = "Nombre de féminicides pour 100 000 habitants") +
  theme_minimal()
```
Commentaire :
Les pays avec une plus grande facilité d'accès aux armes pourraient présenter des taux de féminicides plus élevés, mais cette relation semble être influencée par d'autres facteurs contextuels.

 Chapitre 5 — Analyse statistique avancée

## Corrélations entre variables explicatives et taux de féminicides

```{r}
# Calcul des corrélations simples
cor_PIB <- cor(base_complete$PIB_2021, base_complete$Nombre_feminicides, use = "complete.obs")
cor_Population <- cor(base_complete$Population, base_complete$Nombre_feminicides, use = "complete.obs")
cor_Terreur <- cor(base_complete$Terreur_politique, base_complete$Nombre_feminicides, use = "complete.obs")
cor_Armes <- cor(base_complete$Facilite_acces_aux_armes, base_complete$Nombre_feminicides, use = "complete.obs")

# Affichage des résultats
cor_PIB
cor_Population
cor_Terreur
cor_Armes
```
Commentaire :
Ces corrélations donnent une première indication de la force et du sens du lien entre différentes variables et les féminicides.
Une corrélation proche de +1 ou -1 indique une relation forte, tandis qu'une corrélation proche de 0 indique peu ou pas de relation.

Test de corrélation significatif (Pearson)


```{r}
library(countrycode)
library(viridis)


# Charger les données
world <- ne_countries(scale = "medium", returnclass = "sf")

# Traduire les noms de pays français vers anglais
feminicide_2021$Pays_anglais <- countrycode(feminicide_2021$ID_Pays, 
                                            origin = "country.name.fr", 
                                            destination = "country.name.en")
feminicide_2021$Pays_anglais <- ifelse(feminicide_2021$ID_Pays == "États-Unis", "United States of America", feminicide_2021$Pays_anglais)


# Fusionner
world_fem <- world %>%
  left_join(feminicide_2021, by = c("admin" = "Pays_anglais"))


# Carte
ggplot(world_fem) +
  geom_sf(aes(fill = Nombre_feminicides)) +
 scale_fill_viridis_c(
  option = "plasma",
  na.value = "white",
  name = "Féminicides\n(100k habitants)"
)+
  theme_minimal() +
  labs(
    title = "Carte mondiale des féminicides (2021)",
    subtitle = "Plus rouge = plus de féminicides, Blanc = données manquantes"
  )

```



